臺灣花蓮地方法院刑事判決
110年度交易字第119號
公  訴  人  臺灣花蓮地方檢察署檢察官
被      告  詹福田


上列被告因過失傷害案件，經檢察官提起公訴（110年度偵字第8
76號），被告於本院準備程序中就被訴事實為有罪之陳述，經告
知簡式審判程序之旨，並聽取當事人之意見後，本院裁定依簡式
審判程序審理，判決如下：
    主    文
詹福田犯過失傷害罪，處拘役伍拾日，如易科罰金，以新臺幣壹
仟元折算壹日。緩刑貳年。
    犯罪事實
一、詹福田於民國109年9月26日15時14分許，駕駛車牌號碼000-
    0000號自用小客車，沿花蓮縣吉安鄉中央路2段（該路段為
    雙向四車道、劃有慢車道）由北往南行駛於外側快車道，行
    經花蓮縣○○鄉○○路0段000號前時，本應注意變換車道時，應
    讓直行車先行，並注意安全距離，而依當時之情形，並無不
    能注意之情事，竟疏未注意及此，欲跨越慢車道並駛出路面
    臨時停車時，適無駕駛執照之余黃秀瓊騎乘車牌號碼000-00
    0號普通重型機車行經該處，未注意車前狀況，而未及時剎
    車或採取必要之安全措施，故閃避不及，擦撞詹福田駕駛之
    上開自用小客車右後側，致雙方碰撞肇事，余黃秀瓊騎乘上
    開機車因未及剎車或倒地而繼續直行，再與停放路面邊線外
    之車牌號碼000-0000號自用小客車發生碰撞，余黃秀瓊因而
    受有腹部鈍傷合併小腸穿孔及腸系膜撕裂傷、右侧顴骨及眼
    眶骨底骨折、右側上頷骨粉碎性骨折併眶下神經壓迫受損、
    臉部挫傷及撕裂傷等傷害。
二、案經余黃秀瓊訴由花蓮縣警察局吉安分局報告臺灣花蓮地方
    檢察署檢察官偵查起訴。
    理    由
一、被告詹福田所犯為死刑、無期徒刑、最輕本刑為三年以上有
    期徒刑之罪或高等法院管轄第一審案件以外之罪，其於準備
    程序中，先就被訴事實為有罪之陳述，經告知簡式審判程序
    之旨，並聽取當事人意見後，本院裁定進行簡式審判程序，
    且依刑事訴訟法第273條之2規定，簡式審判程序之證據調查
    ，不受同法第159條第1項、第161條之2、第161條之3、第16
    3條之1及第164條至第170條規定之限制，先予敘明。
二、認定犯罪事實所憑之證據及理由
  ㈠上揭犯罪事實，業據被告於本院準備程序及審判期日均坦承
    在卷，核與告訴人余黃秀瓊於警詢、偵訊之指訴大致相符，
    並有道路交通事故現場圖、道路交通事故調查報告表（一）
    、（二）、證號查詢汽車駕駛人、證號查詢機車駕駛人、車
    輛詳細資料報表、佛教慈濟醫療財團法人花蓮慈濟醫院診斷
    證明書及照片在卷可參，足證被告任意性自白與事實相符，
    得採為認定事實之證據。
  ㈡按汽車在同向二車道以上之道路（車道數計算，不含車種專
    用車道、機車優先道及慢車道），除應依標誌或標線之指示
    行駛外，變換車道時，應讓直行車先行，並注意安全距離，
    道路交通安全規則第98條第1項第6款定有明文。查被告領有
    合法之駕駛執照，依當時情況，並無不能注意之情事，而未
    注意禮讓直行車先行，與告訴人擦撞肇事後，告訴人再撞擊
    路邊之小貨車，造成告訴人受有傷害，被告就本案交通事故
    之發生確有過失甚明。可認被告過失行為與告訴人所受傷害
    之結果間具有相當因果關係。
  ㈢綜上，本案事證明確，被告犯行洵堪認定，應依法論科。
三、論罪科刑：
  ㈠核被告所為，係犯刑法第284條前段過失傷害罪。
  ㈡被告於肇事後，警方到場處理時主動坦承其為肇事者，顯見
    被告於員警尚未知悉其為過失傷害犯罪之犯人前，即已表明
    其為肇事者之身分，乃合於自首之要件，爰依刑法第62條前
    段減輕其刑。
  ㈢爰以行為人責任為基礎，審酌被告：
　　⒈駕駛車輛未能小心謹慎以維自身及其他用路人之安全，竟
      輕忽行車規則，而依當時情形又無不能注意之情事即貿然
      右偏，致發生本件交通事故，被告所為殊值非議；
　　⒉被告犯後終能坦承犯行之態度，反省自身錯誤，並積極聯
      繫保險公司處理理賠事宜，本院行調解程序，被告居住桃
      園市，仍均偕同保險公司遵期到庭（110年11月9日、110
      年12月14日、111年2月22日），堪認被告犯後已有付出積
      極彌補過錯之行動，又被告本案發生前5年內無任何前案
      紀錄，素行尚可；
　　⒊被告行為造成告訴人受有犯罪事實欄之傷害，交通部公路
      總局臺北區監理所花東區車輛行車事故鑑定會、交通部公
      路總局車輛行車事故鑑定覆議會均認定被告為肇事主因，
      告訴人為肇事次因，告訴人未持有合格之駕駛執照僅屬有
      違行政規定等情，有上開鑑定書在卷可參，但本院認為被
      告雖然未禮讓直行車先行即貿然變換車道，告訴人騎乘機
      車在被告車輛右後方，對於前車動向掌握之能力應高於被
      告對於後車動向掌握之能力，綜合判斷被告肇事責任之程
      度，另因雙方對於和解金額不一致，致被告未能與告訴人
      真正達成和解；
　　⒋被告於本院審理中自陳國中畢業之教育程度，從事倉管工
      作，收入尚可，無須扶養親屬之家庭生活經濟狀況等一切
      情狀，量處如主文所示之刑，並諭知易科罰金之折算標準
      。
　㈣被告前因故意犯罪受有期徒刑以上刑之宣告，執行完畢或赦
    免後，5年以內未曾因故意犯罪受有期徒刑以上刑之宣告，
    而其本案固因一時不慎致罹刑典，然於本院審理中已知坦承
    犯行，尚見悔意，且被告於本案偵查、審理程序，總共遞交
    30餘份之書狀，內容均係被告陳述本案之意見，顯示被告對
    於本案之焦慮與懊悔，本院認被告經本次偵、審程序及刑之
    宣告，往後已可期待更加注意自身之用路行為，而無再犯之
    虞，至雖其迄今尚未與告訴人達成和解，然本案在交通法規
    體系上，雙方行為所違反注意義務之程度已如前述，是以告
    訴人究應如何受償，極高程度上已屬雙方間之民事責任釐清
    問題，於本案中已不宜再為被告是否宜予宣告緩刑之重要考
    量因素，故本院認為本案對被告所處之刑以暫不執行為適當
    ，爰依刑法第74條第1項第2款之規定，予以宣告緩刑2年，
    以啟自新。另緩刑乃屬宣告刑之一種特別執行方式，宣告刑
    若為徒刑或拘役者，則緩刑應屬一種非機構性處遇，使受判
    決人仍舊生活於自由社會，接受社會處遇，若受判決人有撤
    銷緩刑之原因（刑法第75條、第75條之1），檢察官得聲請
    法院撤銷之，緩刑之宣告一旦撤銷後，即應執行原裁判所宣
    告之刑，可見本院宣告緩刑2年已足以對被告心理上產生相
    當壓力，而促其謹言慎行，自難謂被告對於本案犯行毫無付
    出任何代價，故緩刑宣告對於被告而言，實質已生處罰之效
    果，即使法院為不附條件之緩刑宣告，被告仍擔負著一定期
    間之不利益，是本院爰不再就緩刑部分另行附加條件，附此
    敘明。
據上論斷，應依刑事訴訟法第273條之1第1項、第299條第1項前
段，判決如主文。
本案經檢察官陳貞卉提起公訴，檢察官蕭百麟到庭執行職務。
中　　華　　民　　國　　111 　 年　　6 　 　月　　14　　
日
　　　　　　　　　刑事第五庭　法　官　邱韻如
上列正本證明與原本無異。
如對本判決不服，應於送達後20日內，向本院提出上訴狀（應抄
附繕本）告訴人或被害人如對於本判決不服者，應具備理由請求
檢察官上訴，其上訴期間之計算係以檢察官收受判決正本之日期
為準。
因疫情而遲誤不變期間，得向法院聲請回復原狀。
中　　華　　民　　國　　111 　年　　6 　　月　　15　　日
                              書記官  呂姿穎
附錄本案論罪科刑法條：
【中華民國刑法第284條】
因過失傷害人者，處1年以下有期徒刑、拘役或10萬元以下罰金
；致重傷者，處3年以下有期徒刑、拘役或30萬元以下罰金。